臺灣板橋地方法院刑事判決　　　　　　　99年度易字第2748號
公　訴　人　臺灣板橋地方法院檢察署檢察官
被　　　告　林雪航
　　　　　　簡元麟原名簡凡恩.
上列被告因詐欺案件，經檢察官提起公訴（99年度偵字第8001號
），本院判決如下：
    主  文
林雪航共同犯詐欺取財罪，處有期徒刑柒月。緩刑年，並應依
如附表所示之方式向被害人周金銘支付損害賠償。
簡元麟共同犯詐欺取財罪，處有期徒刑柒月。
    事  實
一、林雪航與簡元麟明知渠等並無資力，竟共同基於意圖為自己
    不法所有之犯意，於民國98年4 月23日前某日，一同向周金
    銘詐稱：欲邀約周金銘合作投資網路事業整合行銷，由林雪
    航出資新臺幣（下同）220 萬元，占出資比例55％，周金銘
    出資100 萬元，占出資比例25％，簡元麟出資80萬元，占出
    資比例20％，投資者每季可依照投資比例分配盈餘云云，致
    周金銘陷於錯誤，於98年4 月23日20時許，在周金銘位於臺
    北縣板橋市（已於99年12月25日改制為新北市板橋區，以下
    同）文化路2 段237 號3 樓居所內，簽立協議書允諾投資，
    並於同年月25日，在上址交付100 萬元現金與不知情之林雪
    航兄長轉交林雪航作為投資款，詎林雪航取得該筆款項後，
    隨即交付50萬元與簡元麟花用。嗣周金銘事後多次向林雪航
    要求提供投資證明及盈虧之投資報表等相關文件，林雪航均
    藉故推拖，周金銘始知受騙。
二、案經周金銘訴由臺灣板橋地方法院檢察署檢察官偵查起訴。
    理  由
壹、程序方面：
一、本案是否為前案不起訴處分效力所及之說明：
    按不起訴處分已確定者，非有發現新事實或新證據之情形，
    不得對於同一案件再行起訴，刑事訴訟法第260 條第1 款定
    有明文。而所謂「新事實或新證據」，祇須為不起訴處分以
    前未經發現，且足認被告有犯罪嫌疑者為已足，並不以確能
    證明犯罪為必要，既經檢察官就其發現者據以提起公訴，法
    院即應予以受理，為實體上之裁判（最高法院44年臺上字第
    467 號判例意旨參照）。又此所謂「新事實或新證據」，亦
    包括因傳訊證人發現新證據之情形在內，檢察官依據證人之
    證言對被告為不起訴處分確定後，再行傳訊同一證人，如該
    證人為與前案證言相異之證言，足認被告有犯罪嫌疑者，仍
    難謂非發現新證據（最高法院74年度臺上字第4114號判決意
    旨參照）。申言之，所謂「新事實或新證據」，祇須於不起
    訴處分時，所未知悉之事實或未曾發現之證據，即足當之，
    不以於處分確定後新發生之事實或證據為限。亦即此之新證
    據，不論係於處分確定前未經發現，抑或處分確定後所新發
    生者，均包括在內。且該項新事實或新證據就不起訴處分而
    言，僅須足認被告有犯罪嫌疑為已足，並不以確能證明其犯
    罪為必要。故檢察官於不起訴處分確定後，因傳訊證人或將
    扣案物品送有關機關鑑定，而發現新事實或新證據，足認被
    告有犯罪嫌疑者，自得再行起訴（最高法院98年度臺上字第
    6266號判決意旨參照）。經查，告訴人周金銘告訴被告林雪
    航詐欺投資款100 萬元案件，曾經檢察官於98年10月31日以
    98年度偵字第26808 號為不起訴處分確定在案（下稱前案）
    ，此固有上開不起訴處分書、臺灣高等法院被告前案紀錄表
    各1 份在卷可稽，並經本院核閱上開偵查卷宗無訛。惟告訴
    人又於99年2 月1 日對被告林雪航詐欺之同一案件提出告訴
    ，經檢察官傳訊被告林雪航後，被告林雪航自承挪用資金50
    萬元與被告簡元麟，堪認該證據為前案所未經發現，且足認
    被告林雪航有詐欺犯嫌。從而，檢察官於偵查後，依前案未
    經審酌之證據，就被告林雪航涉犯之上開犯罪事實再行起訴
    ，揆諸前揭說明，本院自應予以受理並為實體上之裁判，合
    先敘明。
二、證據能力之說明：
(一)、按被告以外之人於審判外之言詞或書面陳述，除法律有規定
    者外，不得作為證據；被告以外之人於偵查中向檢察官所為
    之陳述，除顯有不可信之情況者外，得為證據。刑事訴訟法
    第159 條第1 項、第159 條之1 第2 項分別定有明文。次按
    ，證人、鑑定人依法應具結而未具結者，其證言或鑑定意見
    ，不得作為證據，同法第158 條之3 亦定有明文。所謂「依
    法應具結而未具結者」，係指檢察官或法官依刑事訴訟法第
    175 條之規定，以證人身分傳喚被告以外之人（證人、告發
    人、告訴人、被害人、共犯或共同被告）到庭作證，或雖非
    以證人身分傳喚到庭，而於訊問調查過程中，轉換成證人身
    分為調查時，此時其等供述之身分為證人，則檢察官、法官
    自應依同法第186 條有關具結之規定，命證人供前或供後具
    結，其陳述始符合第158 條之3 之規定，而有證據能力。若
    檢察官或法官非以證人身分而傳喚告訴人、被害人為無關犯
    罪事實之調查，或以共犯、共同被告身分傳喚到庭為訊問時
    （例如刑事訴訟法第71條、第219 條之6 第2 項、第236 條
    之1 第1 項、第248 條之1 、第271 條第2 項、第271 條之
    1 第1 項），其身分既非證人，即與「依法應具結」之要件
    不合，縱未命其具結，純屬檢察官或法官調查證據職權之適
    法行使，當無違法可言。而上開不論係本案或他案在檢察官
    面前作成未經具結之陳述筆錄，係屬被告以外之人於偵查中
    向檢察官所為之陳述，本質上屬於傳聞證據，基於保障被告
    在憲法上之基本訴訟權，除該被告以外之人死亡、身心障礙
    致記憶喪失或無法陳述、滯留國外或所在不明而無法傳喚或
    傳喚不到、或到庭後拒絕陳述等情形外，如已經法院傳喚到
    庭具結而為陳述，並經被告之反對詰問，上開非以證人身分
    而在檢察官面前未經具結之陳述筆錄，除顯有不可信之情況
    者外，如已於判決內敘明其符合傳聞證據例外之理由，得為
    證據，非不得採為判斷之基礎（最高法院98年度臺上字第36
    91號判決意旨參照，臺灣高等法院暨所屬法院98年法律座談
    會刑事類提案第36號審查意見及研討結果同此結論）。經查
    ，林雪航、簡元麟於偵查中均係以被告身分到庭，此觀臺灣
    板橋地方法院檢察署99年2 月26日、99年8 月13日訊問筆錄
    即明（見99年度他字第1216號偵查卷宗第10至12頁、99年度
    偵字第8001號偵查卷宗第20至22頁），是以林雪航、簡元麟
    於訊問調查過程中，即係以被告之身分接受檢察官訊問，其
    身分既非證人，即與「依法應具結」之要件不合，縱未命其
    具結，純屬檢察官調查證據職權之適法行使，當無違法可言
    ，其於偵查中之陳述（即上開訊問筆錄），自應依傳聞法則
    判斷有無證據能力。從而，觀諸林雪航、簡元麟於偵查中之
    陳述，固係被告以外之人於審判外之言詞陳述，惟從其陳述
    時之客觀情狀觀之，查無證據足認有受違法訊問等顯不可信
    或其他不適當之情況發生，其陳述內容與本件犯罪事實亦均
    有相當之關聯性，當事人又未爭執渠等於偵查中所為言詞陳
    述之證據能力（見本院卷宗第30頁反面、第73頁反面），揆
    諸刑事訴訟法第159 條之1 第2 項規定，林雪航、簡元麟於
    偵查中所為之言詞陳述，彼此間自有證據能力。
(二)、再按，被告以外之人於審判外之陳述，雖不符前4 條（即第
    159 條之1 至4 ）之規定，而經當事人於審判程序同意作為
    證據，法院審酌該言詞陳述或書面陳述作成時之情況，認為
    適當者，亦得為證據。當事人、代理人或辯護人於法院調查
    證據時，知有第159 條第1 項不得為證據之情形，而未於言
    詞辯論終結前聲明異議者，視為有前項之同意。刑事訴訟法
    第159 條之5 定有明文。查本判決下列所引用作為認定事實
    之其他證據之證據能力，當事人及辯護人於本院準備程序及
    審判期日中均未予爭執，且迄至言詞辯論終結前亦未再聲明
    異議，本院審酌各該證據作成時之一切情況，並無違法、不
    當或不宜作為證據之情事，亦無證據證明係公務員違背法定
    程序所取得，依刑事訴訟法第158 條之4 反面解釋及同法第
    159 條之5 之規定意旨，自均得作為證據。
貳、實體方面：
一、訊據被告林雪航於本院審理時對於以投資名義詐欺告訴人周
    金銘100 萬元之犯罪事實均自白不諱，惟矢口否認與被告簡
    元麟有犯意聯絡或行為分擔。訊據被告簡元麟固坦承曾向被
    告林雪航取得50萬元之事實不諱，惟矢口否認有何共同詐欺
    取財犯行。被告2 人均辯稱：被告簡元麟有繳納投資款80萬
    元與被告林雪航，但被告簡元麟因不滿被告林雪航未經知會
    即將投資款借與告訴人而退股，後來被告簡元麟又向被告林
    雪航商界借50萬元現金云云。經查：
(一)、被告林雪航於98年4 月23日前某日，向告訴人詐稱：欲邀約
    周金銘合作投資網路事業整合行銷，由林雪航出資新臺幣（
    下同）220 萬元，占出資比例55％，周金銘出資100 萬元，
    占出資比例25％，簡元麟出資80萬元，占出資比例20％，投
    資者每季可依照投資比例分配盈餘云云，致告訴人陷於錯誤
    ，於98年4 月23日20時，在告訴人位於臺北縣板橋市○○路
    ○ 段237 號3 樓居所內簽立協議書，允諾投資，並於同年月
    25日將100 萬元交與不知情之被告林雪航兄長轉交被告林雪
    航之事實，業據被告林雪航於本院審理時自白不諱，亦據證
    人即告訴人於警詢時及檢察事務官詢問時均證述綦詳（見98
    年度偵字第26808 號偵查卷宗第9 至12頁、第35頁），復於
    本院審理時結證明確且互核相符（見本院卷宗第71-1至73頁
    ），並有協議書1 紙在卷可稽（見99年度他字第1216號偵查
    卷宗第6 頁），足見被告林雪航任意性之自白與事實相符，
    應可採信，被告林雪航詐欺告訴人100 萬元之事實堪予認定
    。次查，被告林雪航將投資款50萬元交與被告簡元麟一節，
    亦據被告林雪航於偵查中供承不諱（見99年度他字第1216號
    偵查卷宗第10頁），被告簡元麟於偵查中及本院審理時亦均
    不否認曾自被告林雪航處取得50萬元（見99年度他字第1216
    號偵查卷宗第11頁、本院卷宗第30頁），且據告訴人於本院
    審理時結證稱：「（問：那簡元麟有沒有在旁邊鼓吹你去投
    資？）有提到，都是林雪航跟我講的比較多。」等語（見本
    院卷宗第72頁反面），被告林雪航亦於偵查中供稱：「（問
    ：簡元麟在公司扮演何角色？）他撮合我們兩個。」（見99
    年度他字第1216號偵查卷宗第11頁），足見被告簡元麟有鼓
    吹告訴人投資並自被告林雪航處分得投資款50萬元花用，堪
    認被告簡元麟與被告林雪航對於詐欺告訴人100 萬元之事確
    有犯意聯絡及行為分擔無疑。
(二)、被告簡元麟雖辯稱：伊亦有出資80萬元云云。惟查：針對被
    告簡元麟所稱出資80萬元有無出資證明乙節，被告簡元麟先
    於偵查中供稱：「（問：有無出資證明？）沒有。」云云（
    見99年度他字第1216號偵查卷宗第11頁），後於本院審理時
    改口供稱：「（問：有什麼證明你有交錢給他？林雪航有給
    你收據嗎？）林雪航在98年4 月20日有寫1 張收據給我。」
    云云（見本院卷宗第67頁反面、第68頁）。再針對被告簡元
    麟所稱出資80萬元之來源乙節，被告簡元麟先後於偵查中供
    稱：伊出資的80萬元中有10幾萬元是跟朋友借云云（見99年
    度偵字第8001號偵查卷宗第5 頁）、伊跟友人周轉不到10萬
    元云云（見99年度偵字第8001號偵查卷宗第22頁），復於本
    院審理時改口供稱：伊出資的80萬元中有30多萬元是跟朋友
    借的，其餘50萬元伊都放在家裡，是之前工作存下來的，故
    沒有提領紀錄云云（見本院卷宗第68頁反面）。另針對被告
    簡元麟所稱出資80萬元之時間乙節，被告簡元麟於本院審理
    時供稱：被告林雪航於98年4 月20日有寫1 張收據給伊，伊
    係於當天將投資款交與被告林雪航云云（見本院卷宗第68頁
    ），證人即被告林雪航則於本院審理時結證稱：伊先把協議
    書給被告簡元麟及告訴人看後，被告簡元麟先給我錢，伊再
    把收據給被告簡元麟，過1 、2 天伊再跟告訴人收錢云云（
    見本院卷宗第69頁）。綜上以觀，被告簡元麟針對出資80萬
    元之情節，前後供述差異甚大，且與被告林雪航所述情節相
    矛盾，其所稱將50萬元存放於家中之情事，亦與常情相乖違
    ，足見被告簡元麟所述已足啟人疑竇，尚難遽信。至被告林
    雪航雖又於本院審理時供稱：伊有拿到被告簡元麟出資之80
    萬元，伊當場寫1 張收據，並影印1 份給被告簡元麟云云（
    見本院卷宗第69頁）。然告訴人交付投資款100 萬元與被告
    林雪航且未取得出資證明或收據一事，業據告訴人於本院審
    理時結證在卷（見本院卷宗第71頁反面），則何以告訴人及
    被告簡元麟均有出資，被告林雪航卻僅交付被告簡元麟收據
    ，而未交付告訴人收據？況收據理應係由受領投資款之被告
    林雪航填寫後交由出資之被告簡元麟收執，被告林雪航卻稱
    寫完收據後影印交與被告簡元麟，亦與常情相違而難置信。
    從而，被告簡元麟所稱出資80萬云云，所述情節有諸多瑕疵
    及疑義，尚難採信。
(三)、被告簡元麟雖又辯稱：伊向被告林雪航取得之50萬元係私人
    借貸云云。然查，被告林雪航業於偵查中明確供稱：「（問
    ：資金呢？）給周金銘13萬，給簡元麟50幾萬。」等語（見
    99年度他字第1216號偵查卷宗第10頁）。復參以被告林雪航
    雖供稱伊有出資云云，惟自承並無出資證明以資佐憑（見99
    年度他字第1216號偵查卷宗第11頁），其雖又稱投資款用於
    購買愛評網股份，然亦陳稱找不到單據云云（見99年度偵字
    第8001號偵查卷宗第4 頁）。又被告簡元麟辯稱有出資80萬
    元云云，復經本院指駁如上。足見並無證據證明被告2 人確
    有出資，亦查無證據證明被告2 人有從事投資。換言之，被
    告林雪航所有之投資款均係由告訴人所繳納，其於偵查中所
    指稱之公司資金，自僅有告訴人所繳納之投資款，故被告林
    雪航當係由告訴人所繳納之投資款中挪用50萬元與被告簡元
    麟，而非將被告林雪航之私人款項借與被告簡元麟甚明，被
    告簡元麟仍以前揭情詞置辯，顯係臨訟卸責之詞，殊無可採
    。
(四)、綜上所述，既無證據證明被告2 人確有出資，亦無證據證明
    被告2 人有從事投資，渠等卻仍以共同出資經營網路事業整
    合行銷為名，慫恿告訴人出資100 萬元，並將告訴人之出資
    朋分花用，渠等共同詐欺取財犯行彰彰甚明。本案事證明確
    ，被告2 人犯行均堪認定，應依法論科。
二、核被告2 人所為，均係犯刑法第339 條第1 項之詐欺取財罪
    。被告2 人有犯意聯絡及行為分擔，均為共同正犯。爰審酌
    被告2 人均正值青年，不思正道取財，竟圖不勞而獲，漠視
    法令之禁制而共同詐取他人財物，破壞社會秩序及他人財產
    安全，兼衡被告2 人之品行、生活狀況、智識程度、犯罪之
    動機、目的、手段、所詐得財物之價值、被告林雪航業與告
    訴人達成民事和解以取得諒解之犯罪後態度等一切情狀，各
    量處如主文所示之刑，以資懲儆。
三、末查，被告林雪航未曾因故意犯罪受有期徒刑以上刑之宣告
    ，有臺灣高等法院被告前案紀錄表1 份附卷可參，其因一時
    失率致罹刑章，已與告訴人達成和解，有和解書1 份存卷可
    考，足認被告林雪航經此偵審程序及科刑宣告後，應能知所
    警惕，信無再犯之虞，本院認尚無逕對被告林雪航施以刑罰
    之必要，故上開對被告林雪航宣告之刑，以暫不執行為適當
    ，爰依刑法第74條第1 項第1 款規定，併予宣告緩刑3 年，
    並依同條第2 項第3 款規定，命被告林雪航應依如附表所示
    之方式，向告訴人支付損害賠償，以啟自新。
據上論斷，應依刑事訴訟法第299 條第1 項前段，刑法第28條、
第339 條第1 項、第74條第1 項第1 款、第2 項第3 款，刑法施
行法第1 條之1 第1 項、第2 項前段，判決如主文。
本案經檢察官黃明絹到庭執行職務。
中    華    民    國    100   年    1     月    13    日
                  刑事第八庭審判長法  官  陳鴻清
                                  法  官  劉安榕
                                  法  官  賴彥魁
以上正本證明與原本無異。
如不服本判決，應於判決送達後10日內，向本院提出上訴書狀，
並應敘述具體理由；其未敘述上訴理由者，應於上訴期間屆滿後
20日內向本院補提理由書（均須按他造當事人之人數附繕本），
「切勿逕送上級法院」。
                                  書記官  楊文祥
中    華    民    國    100   年    1     月    13    日
附錄本案論罪科刑法條全文：
中華民國刑法第339 條
意圖為自己或第三人不法之所有，以詐術使人將本人或第三人之
物交付者，處5 年以下有期徒刑、拘役或科或併科1000元以下罰
金。
以前項方法得財產上不法之利益或使第三人得之者，亦同。
前2 項之未遂犯罰之。
附表：
┌────┬───────┬─────────────────┐
│給付對象│   給付金額   │             給付方式             │
├────┼───────┼─────────────────┤
│ 周金銘 │新臺幣100 萬元│自民國100 年1 月15日起至102 年1 月│
│        │              │15日止，於每月5 日給付周金銘新臺幣│
│        │              │4 萬2000元，至清償完畢，如有1 期未│
│        │              │給付，視為全部到期。              │
└────┴───────┴─────────────────┘